臺灣高等法院民事裁定
111年度再易字第17號
再審原告    黃秀珠  
            黃郁涵  

            黃瑞琪  
            黃揚哲  
            黃禾富（原名黃瑞明）    


上列再審原告與再審被告建洋實業股份有限公司間債務人異議之
訴事件，再審原告對於中華民國99年4月27日本院99年度上易字
第49號第二審確定判決，提起再審之訴，本院裁定如下：
    主    文
再審之訴駁回。
再審訴訟費用由再審原告負擔。
    理  由
一、按自判決確定後已逾5年者，不得提起再審之訴；以第496條
    第1項第5款、第6款或第12款情形為再審之理由者，不適用
    前項但書之規定，民事訴訟法第500條第2項但書、第3項定
    有明文。準此，如非以民事訴訟法第496條第1項第5款、第6
    款或第12款之事由提起再審之訴，則自判決確定後逾五年者
    ，即不得提起再審之訴。
二、再審意旨略以:再審被告建洋實業股份有限公司前對訴外人
    即再審原告被繼承人黃木財提起訴訟，請求黃木財拆除坐落
    臺北市○○區○○段○○段000地號土地（下稱系爭土地）之門牌
    為臺北市○○區○○路0段000巷0000○0000號房屋（下稱系爭房
    屋），經臺灣臺北地方法院（下稱臺北地院）以96年度訴字
    第363號受理並獲勝訴判決（下稱前案判決）。黃木財已於
    民國96年8月21日死亡，再審原告非前案判決之當事人，且
    未居住使用系爭房屋及占有系爭土地。再審被告明知再審原
    告未居住系爭房屋，仍指稱為再審原告之住居所，前案判決
    言詞辯論通知等訴訟文書有多件未經合法送達，所踐行之訴
    訟程序有重大瑕疵。詎再審被告執前案判決聲請臺北地院對
    再審原告為強制執行（臺北地院98年度司執字第47161號，
    下稱系爭執行事件），經再審原告提起債務人異議之訴（臺
    北地院98年度訴字第1258號），竟獲敗訴判決，再審原告不
    服提起上訴，仍經本院99年度上易字第49號判決駁回確定（
    下稱原確定判決），再審原告自得依民事訴訟法第469條第1
    項第1款規定，對原確定判決提起再審之訴，請求廢棄原確
    定判決，並撤銷系爭執行事件之強制執行程序等語。
三、經查:
(一)再審原告以原確定判決有民事訴訟法第496條第1項第1款適
    用法規顯有錯誤之再審事由，提起本件再審之訴(本院卷第3
    至9頁)，惟原確定判決為不得上訴第三審之事件，於99年4
    月27日判決宣示時即告確定（見原審卷第85至92頁)，再審
    原告遲至111年2月25日始對原確定判決提起本件再審之訴，
    顯逾民事訴訟法第500條第2項但書所定提起再審之訴之5年
    期間。
(二)至再審原告主張前案判決踐行之訴訟程序有重大瑕疵，乃係
    據以指摘原確定判決適用法規顯有錯誤，尚非以原確定判決
    有民事訴法第496條第1項第5款、第6款或第12款所定再審事
    由而提起本件再審之訴（見本院卷第9頁），自無同法第500
    條第3項規定適用，仍應受同條第2項但書「自判決確定後已
    逾5年者，不得提起再審之訴」規定之限制，附此敘明。
(三)依前揭說明，其再審之訴顯不合法，應予駁回。
四、爰裁定如主文。　
中　　華　　民　　國　　111 　年　　9 　　月　　15　　日
                  民事第十四庭  
                        審判長法　官  周群翔
                              法　官  周珮琦
                              法　官  黃珮禎
正本係照原本作成。
不得抗告。
中　　華　　民　　國　　111 　年　　9 　　月　　16　　日

                              書記官  秦千瑜